臺灣橋頭地方法院刑事判決
111年度易字第213號
公  訴  人  臺灣橋頭地方檢察署檢察官
被      告  陳建仁




上列被告因詐欺案件，經檢察官提起公訴（111 年度偵字第3738
號），本院判決如下：
    主  文
陳建仁犯詐欺取財罪，累犯，處有期徒刑壹年。
    事  實
一、陳建仁於民國105 年間因故得知黃林麗娟有意出售其所有、
    權利範圍均為4 分之1 之高雄市○○區○○段000 ○000 地號土
    地（下合稱上開土地）後，明知其並無意代黃林麗娟辦理上
    開土地之土地變更事宜，竟意圖為自己不法之所有，基於詐
    欺取財之犯意，於105 年9 月間某日，在高雄市○○區○○路00
    0 號之黃林麗娟住處（下稱黃林麗娟住處），向黃林麗娟佯
    稱：伊有認識高雄市政府的官員，可代為辦理上開土地之土
    地變更，惟須交付新臺幣（下同）100 萬元作為疏通費用云
    云，致黃林麗娟陷於錯誤，誤信陳建仁確實可代為辦理上開
    土地之土地變更，遂於同年10月6 日，在黃林麗娟住處，交
    付現金100 萬元與陳建仁。嗣黃林麗娟多次詢問上開土地變
    更之事，陳建仁一再藉詞推託，之後則不予回應，黃林麗娟
    始知受騙（後陳建仁於107 年12月18日委由其女友陳美吟將
    此筆100 萬元返還與黃林麗娟），乃向臺灣橋頭地方檢察署
    （下稱橋頭地檢署）檢察官提出告訴，進而查悉上情。
二、案經黃林麗娟訴由橋頭地檢署檢察官偵查起訴。
    理  由
壹、證據能力部分：
    按被告以外之人於審判外之陳述，雖不符前4 條之規定，而
    經當事人於審判程序同意作為證據，法院審酌該言詞陳述或
    書面陳述作成時之情況，認為適當者，亦得為證據，刑事訴
    訟法第159 條之5 第1 項規定甚明。經查，本判決所引認被
    告陳建仁有前開犯行、具有傳聞證據性質之證據資料，已經
    檢察官及被告於本院審判程序同意作為證據使用（見易字卷
    第162 頁），本院審酌該等證據作成之情況，並無違法取得
    情事，且俱核與本案待證事實相關，以之作為證據為適當，
    應認為均有證據能力。又下列認定本案之非供述證據，經查
    並無違反法定程序取得之情，依刑事訴訟法第158 條之4 規
    定反面解釋，亦應具證據能力。
貳、認定犯罪事實所憑之證據及理由：
　　上揭犯罪事實，業據被告於本院審判程序中坦承不諱（見易
    字卷第147 、162 至164 頁），核與證人即告訴人黃林麗娟
    於偵查及本院審判程序中、證人陳美吟於偵查中之證述相符
    （見他字卷第5 、68至69、165 至167 頁；易字卷第149 頁
    ），並有上開土地之高雄市政府地政局仁武地政事務所（下
    稱仁武地政）土地所有權狀2 紙、告訴人委任被告申請土地
    變更之委任書1 紙、仁武地政110 年10月19日高市地仁登字
    第11070707900 號函暨檢附之上開土地地籍異動索引1 份在
    卷可參（見他字卷第7 至11、89至101 頁），足認被告前揭
    任意性自白與事實相符，洵堪採為認定事實之依據。從而，
    本案事證明確，被告犯行已堪認定，應依法論科。
參、論罪科刑：
一、核被告所為，係犯刑法第339 條第1 項之詐欺取財罪。　
二、被告前因詐欺案件，經臺灣高雄地方法院以101 年度易字第
    970 號判決處有期徒刑1 年4 月確定，於103 年8 月7 日縮
    刑期滿執行完畢等情，有臺灣高等法院被告前案紀錄表、上
    揭判決書、臺灣高雄地方檢察署（下稱高雄地檢署）102 年
    度執字第8378號案卷封面、卷內所附之檢察官執行指揮書（
    甲）暨送達證書各1 份在卷可稽（見審易卷第85至92頁；易
    字卷第119 至141 頁）。是被告前受有期徒刑執行完畢後，
    5 年內故意再犯本案有期徒刑以上之罪，為累犯，應依刑法
    第47條第1 項規定加重最高本刑；而就最低本刑加重部分，
    則審酌其前述構成累犯基礎之前案，係與本案罪質、型態、
    侵害法益均屬一致之詐欺取財罪，其於前案刑罰執行完畢後
    ，卻不知警惕，再犯本案同類型之罪，主觀上之惡性及法敵
    對意識顯均較偶然犯罪者為重，其對於刑罰之反應力亦屬薄
    弱，自須加重其刑，俾符合罪刑相當原則及比例原則，況被
    告本案所犯並無應量處最低法定刑且無法適用刑法第59條減
    輕規定之情形，無應依司法院大法官釋字第775 號解釋意旨
    裁量不予加重最低本刑之適用（最高法院107 年度台上字第
    4184號及108 年度台上字第338 、976 、1111、1280、1287
    、1512、3123、3526號判決意旨參照），是法定刑最低本刑
    部分亦應依該規定同予加重。　
三、爰審酌被告於案發時正值中壯年，有謀生能力，竟不思循正
    當途徑獲取所需，貪圖不法所有，竟以前開手法，向告訴人
    詐取金錢，嚴重損害社會互信之基礎，造成告訴人受有損失
    ，所為實應予非難；復衡及被告犯後終能於本院審判程序中
    坦承犯行之犯後態度，另考量其詐欺所得雖達100 萬元，惟
    前已全額返還告訴人（詳下述）；並斟酌其自陳高中畢業之
    智識程度，毋須扶養親屬，入監前從事建築業，月收入約10
    萬元、曾患急性缺血性腦中風之家庭生活、經濟及身體健康
    狀況（見易字卷第163 頁、第45頁之法務部○○○○○○○○○○○111
     年9 月7 日岩技所總字第11104007070 號函）暨其素行（
    見上揭臺灣高等法院被告前案紀錄表，前述累犯前科不予重
    複評價）等一切情狀，量處如主文所示之刑。
肆、沒收部分：　
一、按犯罪所得，屬於犯罪行為人者，沒收之；其沒收，於全部
    或一部不能沒收或不宜執行沒收時，追徵其價額；犯罪所得
    已實際合法發還被害人者，不予宣告沒收或追徵，刑法第38
    條之1 第1 項本文、第3 項、第5 項分別定有明文。　　
二、經查，被告向告訴人詐得之款項，未據扣案，本應依刑法第
    38條之1 第1 項本文、第3 項為沒收、追徵之諭知，然被告
    供稱其已將本案詐欺所得之100 萬元返還告訴人等語（見易
    字卷第147 頁）。查被告確曾於107 年12月18日委請陳美吟
    交付100 萬元與告訴人乙節，業據告訴人於偵查及本院審判
    程序中、陳美吟於偵查中證述明確（見他字卷第69、166 頁
    ；易字卷第151 、153 頁），此部分之事實，先堪認定。次
    查，告訴人於偵查及本院審判程序中證稱：被告曾分別向我
    借款30萬元、22萬5 千元、12萬5 千元、3 萬元、8 萬元，
    還有我幫被告代墊向我大伯購買土地的訂金12萬元，另陳美
    吟跟我借20萬元，被告也有因此開1 張20萬元的本票給我，
    此外尚有其他借款，綜上，被告合計欠我100 多萬元款項，
    被告委請陳美吟於107 年12月18日交付與我之100 萬元係清
    償上揭借款等語（見偵卷第69頁；易字卷第149 至151 、15
    7 頁），被告則於偵查及本院審判程序中均供稱：我已將本
    案詐欺所得之100 萬元委請陳美吟返還告訴人，我向告訴人
    借款之總金額尚待釐清，沒有告訴人說的那麼多等語（見偵
    卷第70頁；易字卷第147 、157 頁），就被告於上揭時間係
    基於何目的而委請陳美吟交付100 萬元與告訴人部分，2 人
    說法不一，本院審酌被告於上揭時間委請陳美吟交付與告訴
    人之100 萬元與其於本案詐欺所得之金額一致，反觀告訴人
    主張被告積欠其之借款不論係其中各單筆借款之數額或借款
    總額均與上揭被告返還之金額不符，佐以陳美吟於偵查中具
    結證稱：被告沒有跟我說這筆100 萬元是何用途等語（見他
    字卷第166 頁），核與告訴人於本院審判程序中證稱：被告
    有打電話跟我說他有叫陳美吟拿100 萬元給我，但沒有說這
    100 萬元是什麼錢，陳美吟拿該100 萬元給我時也沒有說是
    要還我什麼錢等語（見易字卷第151 、153 至154 頁）相符
    ，則在被告與告訴人間有數筆借款且其中各單筆金額均非10
    0 萬元之情況下，倘被告交付100 萬元係欲清償其向告訴人
    所借之款項，衡情，應會具體指明該筆100 萬元係清償何筆
    借款以明雙方間之債權債務關係，被告卻未於返還100 萬元
    與告訴人時特定之，是依其認知該筆金額應非欲清償其向告
    訴人之借款，再參以告訴人於另案高雄地檢署109 年度偵緝
    字第338 號即其就上揭與被告間之借款糾紛對被告提告詐欺
    之案件偵查中具結證稱：被告委請陳美吟交付與我之100 萬
    元係我於105 年10月6 日委任被告代為辦理土地變更之費用
    等語（見雄偵緝卷第70頁），於本院審判程序中具結證稱：
    我一開始認為陳美吟交付之上揭100 萬元係本案我委任被告
    代為辦理土地變更之費用，因為金額相同等語（見易字卷第
    154 至156 頁），可見告訴人於收到上揭100 萬元時亦認此
    筆款項為被告返還其所交付委任被告代為辦理本案土地變更
    之費用，是被告供稱其已將本案詐欺所得之100 萬元返還告
    訴人等語，尚非無稽。從而，應認上揭被告於107 年12月18
    日委請陳美吟交付與告訴人之100 萬元係被告於本案之詐欺
    所得，而被告已將此詐欺所得全額返還與告訴人，依刑法第
    38條之1 第5 項規定自不予宣告沒收。
據上論斷，應依刑事訴訟法第299 條第1 項前段，刑法第339 條
第1 項、第47條第1 項，刑法施行法第1 條之1 第1 項，判決如
主文。
本案經檢察官黃碧玉提起公訴，檢察官許亞文到庭執行職務。
中　　華　　民　　國　　111 　年　　12　　月　　15　　日
                  刑事第七庭    審判長法  官  周佑倫
                                      法  官  林婉昀
                                      法  官  蔡宜靜

以上正本證明與原本無異。
如不服本判決應於收受判決後20日內向本院提出上訴書狀，並應
敘述具體理由。其未敘述上訴理由者，應於上訴期間屆滿後20日
內向本院補提理由書（均須按他造當事人之人數附繕本）「切勿
逕送上級法院」。
中　　華　　民　　國　　111 　年　　12　　月　　16　　日
                                      書記官  鄧思辰
附錄本案論罪法條全文：
中華民國刑法第339條：
意圖為自己或第三人不法之所有，以詐術使人將本人或第三人之
物交付者，處5 年以下有期徒刑、拘役或科或併科50萬元以下罰
金。
以前項方法得財產上不法之利益或使第三人得之者，亦同。
前2項之未遂犯罰之。

卷證目錄對照表 1.臺灣高雄地方檢察署109 年度偵緝字第338 號卷，稱雄偵緝卷。 2.臺灣橋頭地方檢察署110 年度他字第2935號卷，稱他字卷。 3.本院111 年度審易字第341 號卷，稱審易卷。 4.本院111 年度易字第213 號卷，稱易字卷。